【裁判字號】    97,裁,3358
【裁判日期】    970627
【裁判案由】    償還公費
【裁判全文】
最  高  行  政  法  院  裁  定
                                      97年度裁字第3358號
上  訴  人  國防大學
代  表  人  甲○○
訴訟代理人  謝碧鳳律師
被 上訴 人  乙○○
            丙○○
上列當事人間償還公費事件，上訴人對於中華民國97年3月27日
臺中高等行政法院96年度訴字第606號判決，提起上訴，本院裁
定如下：
    主  文
上訴駁回。
上訴審訴訟費用由上訴人負擔。
    理  由
一、按對於高等行政法院判決之上訴，非以其違背法令為理由，
    不得為之，行政訴訟法第242條定有明文。依同法第243條第
    1項規定，判決不適用法規或適用不當者，為違背法令；而
    判決有同條第2項所列各款情形之一者，為當然違背法令。
    是當事人對於高等行政法院判決上訴，如依行政訴訟法第24
    3條第1項規定，以高等行政法院判決有不適用法規或適用不
    當為理由時，其上訴狀或理由書應有具體之指摘，並揭示該
    法規之條項或其內容；若係成文法以外之法則，應揭示該法
    則之旨趣；倘為司法院解釋或本院之判例，則應揭示該判解
    之字號或其內容。如以行政訴訟法第243條第2項所列各款情
    形為理由時，其上訴狀或理由書，應揭示合於該條項各款之
    事實。上訴狀或理由書如未依此項方法表明，或其所表明者
    與上開法條規定不合時，即難認為已對高等行政法院判決之
    違背法令有具體之指摘，其上訴自難認為合法。
二、本件上訴人對於高等行政法院判決上訴，主張：被上訴人於
    原審未為任何時效抗辯，且依被上訴人於民國85年6月3日簽
    立切結書所表示「經濟能力實在很差，擬於本人開始工作賺
    錢後分2年分期賠償」之內容，被上訴人已承認系爭債務而
    使時效中斷，本件時效應類推適用民法第99條、第128條、
    第129條及第137條規定，自中斷時起算，其附有停止條件者
    ，應自該條件成就時起算；是縱認被上訴人乙○○於簽立契
    約時已開始工作，兩造既有上開2年分期賠償之約定，其時
    效應依各期到期可請求時起算，惟原審卻以被上訴人乙○○
    逾85年5月31日遭勒令開除退學翌日起算，與法有違，且其
    又予未說明何以不採上開切結書之理由，自有理由不備。又
    行政程序法於90年1月1日施行前，關於公法上請求權之消滅
    時效，原審僅參酌民法總則施行法第18條部分，未參酌民法
    第129條等相關規定，僅以所謂「本件消滅時效業已完成」
    為由，未作任何論理上說明，對於上訴人所提出被上訴人上
    開承認債務之行為可知本件時效並無完成之主張，亦未說明
    不予採納之理由，當有判決不適用法規及不備理由之違法等
    語，雖以該判決違背法令為由，惟核其上訴理由，係就原審
    取捨證據、認定事實(原審認依據行為時「國軍各軍事學校
    退學開除學生賠償費用辦法」第1、2、3條規定，本件系爭
    請求權可行使日為勒令開除翌日即85年6月1日，只是被上訴
    人另有於同年月3日簽立切結書)之職權行使，指摘其為不當
    ，並就原審已論斷者，泛言未論斷，或就原審所為論斷，泛
    言其論斷矛盾，而非具體表明合於不適用法規、適用法規不
    當、或行政訴訟法第243條第2項所列各款之情形，難認對該
    判決之如何違背法令巳有具體之指摘。依首開規定及說明，
    應認其上訴為不合法。末查，公法上之請求權於行政程序法
    施行前成立而可行使者，自行政程序法施行日起算，其殘餘
    期間，較行政程序法第131條第1項所定時效期間為長者，應
    自該法施行日起，適用該法第131條第1項之規定，且關於公
    法上請求權之消滅時效，不宜類推適用民法第144條關於抗
    辯權之規定(本院95年8月份庭長法官聯席會議決議參照)。
    原審本此見解而為判決，於法並無不合，附此明。
三、據上論結，本件上訴為不合法。依行政訴訟法第249條第1項
    前段、第104條、民事訴訟法第95條、第78條，裁定如主文
    。
中    華    民    國    97    年    6     月    27    日
                    最高行政法院第三庭
                        審判長法官  黃  璽  君
                              法官  林  茂  權
                              法官  鄭  忠  仁
                              法官  黃  本  仁
                              法官  吳  東  都
以  上  正  本  證  明  與  原  本  無  異
中    華    民    國    97    年    6     月    30    日
                              書記官  王  福  瀛


司法院資訊處製作；財團法人民間司法改革基金會備份。
